最高法院民事判決　　　　　　　　　　　　　　　八十六年度台上字第二一○二號
　　上　訴　人　久揚建設股份有限公司
　　法定代理人　梁吉旺
　　訴訟代理人　周麗美律師
　　被 上訴 人　甲○○
　　訴訟代理人　張世興律師
右當事人間請求損害賠償事件，上訴人對於中華民國八十五年七月三日台灣高等法院
第二審判決（八十五年度重上字第一二四號），提起上訴，本院判決如左：
    主  文
原判決廢棄，發回台灣高等法院。
    理  由
本件被上訴人主張：伊於民國八十一年間，向上訴人購買坐落台北縣板橋市之「久揚
天」Ｆ３棟第九樓房屋一戶及其基地之應有部分（下稱系爭房地），總價為新台幣
（下同）一千零八十四萬元，已交付七百二十萬七千元。詎於上訴人通知辦理交屋時
，經伊發現該大並無原廣告圖及展示模型所示之外觀宏偉氣勢，且房屋僅能作「住
家」使用，不能住家兼作辦公之用。上訴人又將Ｆ棟七至十二樓每層中之一戶大坪數
住宅，改為三戶之小套房，使整棟大樓住戶複雜化，降低居住品質。復將公共設施部
分之面積，「灌水」成為伊房屋單獨所有之一部分。因系爭房屋有上述之嚴重瑕疵，
業經伊依民法第三百五十九條、第三百五十四條等規定，解除雙方之買賣契約，伊即
得請求上訴人返還價金，且上訴人有欺罔不實之侵權行為及違反公平交易法之規定，
伊亦得請求其賠償損害等情，爰以「先位聲明」求為命上訴人給付伊七百三十二萬四
千七百四十二元（包括返還價金七百二十萬七千元、賠償貸款利息十一萬七千七百四
十二元），及自八十四年三月十三日（上訴人受領價金之日）起加付法定遲延利息之
判決。（按：被上訴人請求之金額超過七百二十萬七千元本息部分，經第一審判決駁
回後，未據被上訴人聲明不服。又被上訴人之「備位聲明」部分，未經第一審及原審
為裁判，不予贅列）。
上訴人則以：系爭房屋之「廣告圖」，非屬兩造所訂買賣契約之一部分，該房屋又無
被上訴人所稱之各項瑕疵，被上訴人自不得解除契約。況系爭房屋尚非不能交付，被
上訴人解除契約，亦顯失公平等語，資為抗辯。
原審維持第一審所為被上訴人勝訴部分之判決，駁回上訴人之上訴，無非以：兩造於
訂立系爭房地之買賣契約時，上訴人提出之廣告、型錄等，均未表明該「久揚天」
有小坪數套房。惟事後經上訴人變更設計，將每層中之一戶改為三戶小坪數套房出售
等事實，為兩造所不爭執，並有系爭房地買賣契約書、廣告平面圖可稽，堪認為真正
。該房屋買賣契約第一條第一款及第二十一條第四款既分別載明「房屋位置及配置如
附圖」，「本契約附件平面圖、地下室車位參考圖視為本契約之一部分與本契約條款
規定有同一之效力」。而契約書所附Ｆ棟大樓七樓以上住宅部分之附圖，每層為大坪
數房屋四戶之住宅環境，原即為契約本旨之一，同時亦為契約預定效用之一部分，乃
上訴人任意將之變更設計為每層六戶，影響大坪數住宅與小坪數套房之使用原則，顯
已違反債之本旨，有減少契約預定效用之瑕疵。此項瑕疵影響居家環境之生活品質至
鉅，自非無關重要。被上訴人於八十四年六月三十日以存證信函催告上訴人依債之本
旨履行義務，不獲置理後，對之為解除契約之意思表示，為無不合。其據以依民法第
二百五十九條第一、二款規定請求上訴人返還系爭房地之價金七百二十萬七千元及法
定遲延利息，洵屬有理，應予准許。益以上訴人提供之廣告圖，造成被上訴人之「誤
認」，又其未經被上訴人（買受人）同意，擅自變更設計，增加銷售戶數，使被上訴
人於給付價金後無從選擇而不得不接受，係屬公平交易法第二十四條所稱之欺罔行為
及顯失公平行為，已構成民法第一百八十四條第二項所定違反保護他人之法律，應推
定為有過失。被上訴人依侵權行為之法律關係，請求上訴人損害賠償，亦屬有理等詞
，為其判斷之基礎。
查物之出賣人，對於買受人，固有「物之瑕疵」擔保責任，惟所謂物之瑕疵，係指存
在於物之缺點而言。倘非依通常交易觀念或依當事人之決定，認為物應具備之價值、
效用或品質而不具備者，或出賣之特定物所含數量缺少，足使物之價值、效用或品質
有欠缺者，即非屬於物之瑕疵。（參見：本院七十三年台上字第一一七三號判例意旨
）。原審雖認定系爭契約書所附Ｆ棟大樓七樓以上住宅部分之附圖，每層為大坪數房
屋四戶之住宅環境，為契約本旨之一，上訴人任意將之變更設計為每層六戶，影響大
坪數住宅與小坪數套房之使用原則，已違反債之本旨，有減少契約預定效用之瑕疵云
云。然上訴人於第一審及原審抗辯：「依契約第二十條第三款約定：在不影響買賣標
的房屋面積、位置及使用原則下，乙方（上訴人）得就房屋建築設計，作局部調整。
可見即便是買賣標的房屋之本身，被告（上訴人）猶非不得變更其建築設計，則就買
賣標的外之同所在其他房屋，當更無不得變更其設計之理」等語（見：第一審卷二二
頁、原審卷三○頁）。倘上開契約第二十條第三款之約定，專指「買賣標的物」即系
爭房屋本身而言，則上訴人就系爭房屋外之變更設計是否仍須再得被上訴人之同意﹖
或其變更設計是否構成「物之瑕疵」﹖殊非無疑。原審未進一步研求，遽為不利於上
訴人之認定，已嫌速斷。況上訴人就系爭房屋以外之建物所為之變更設計，究竟如何
影響於系爭建物之價值、效用，或其數量（面積）究受何缺少﹖原審胥未具體為調查
審認，亦有疏略。其次，上訴人抗辯：「廣告圖，非屬系爭房地買賣契約之一部分」
云云（見：第一審卷二二頁、原審卷三七、四七頁），徵之系爭房屋買賣契約書第一
、四、二十一等條之記載，均未將「廣告圖」納入，上訴人之抗辯，似非全然無據。
是該「廣告圖」究否為契約之一部分﹖尚待澄清。果上訴人確有債務不履行之行為，
其於原審抗辯：「系爭房屋既尚存在，究非不能交付，以達契約之目的，被上訴人解
除契約，依民法第三百五十九條規定，實在顯失公平」等語（見：第一審卷三一頁）
是否為不足取﹖原審未說明其取捨意見，即難謂無判決不備理由之違法。上訴論旨指
摘原判決欠當，求予廢棄，非無理由。
據上論結，本件上訴為有理由，依民事訴訟法第四百七十七條第一項、第四百七十八
條第一項，判決如主文。
中      華      民      國    八十六    年     七       月      三      日
                              最高法院民事第五庭
                                  審判長法官  張  福  安
                                        法官  蘇  茂  秋
                                        法官  蘇  達  志
                                        法官  顏  南  全
                                        法官  謝  正  勝
      右正本證明與原本無異
                                              書  記  官
中      華      民      國    八十六    年     七       月      十六    日
